臺灣嘉義地方法院刑事判決　　　　　　 100年度侵訴字第27號
公　訴　人　臺灣嘉義地方法院檢察署檢察官
被　　　告　陳弘昌
上列被告因強制猥褻案件，經檢察官提起公訴（九十九年度偵字
第九一九七號），本院判決如下：
    主  文
陳弘昌無罪。
    理  由
壹、公訴意旨略以：緣被告陳弘昌與告訴人Ａ女（警卷代號0000
    00000，真實姓名詳卷）係朋友關係。陳弘昌於民國九十九
    年七月二日中午十二時許，至嘉義市○○路五三九號戴德森
    醫療財團法人嘉義基督教醫院（下稱嘉義基督教醫院）健保
    病房探望因癲癇症發作而住院之Ａ女，詎陳弘昌見Ａ女正在
    施打點滴，竟基於強制猥褻之犯意，違反Ａ女之意願，強行
    伸手進入Ａ女上衣內撫摸搓揉乳房，Ａ女見狀以手撥開，陳
    弘昌方停止，因認被告涉有刑法第二百二十四條之強制猥褻
    犯嫌等語。
貳、按犯罪事實應依證據認定之，無證據不得認定犯罪事實；不
    能證明被告犯罪者，應諭知無罪之判決；檢察官就被告犯罪
    事實，應負舉證責任，並指出證明之方法，刑事訴訟法第一
    百五十四條第二項、第三百零一條第一項、第一百六十一條
    第一項定有明文。復告訴人之告訴，係以使被告受刑事訴追
    為目的，是其陳述是否與事實相符，仍應調查其他證據以資
    審認；事實之認定，應憑證據，如未能發現相當證據，或證
    據不足以證明，自不能以推測或擬制之方法，以為裁判基礎
    ；認定不利於被告之事實，須依積極證據，苟積極證據就被
    告有罪未達無庸置疑之地步，而不足為不利於被告事實之認
    定時，縱使被告否認犯罪所持辯解不可採信，因被告並無自
    證無罪之義務，仍應為有利於被告之認定；檢察官就被告犯
    罪事實，應負舉證責任，並指出證明之方法。因此，檢察官
    對於起訴之犯罪事實，應負提出證據及說服之實質舉證責任
    。倘其所提出之證據，不足為被告有罪之積極證明，或其指
    出證明之方法，無從說服法院以形成被告有罪之心證，基於
    無罪推定之原則，自應為被告無罪判決之諭知，均為最高法
    院五十二年台上字第一三○○號、三十年上字第八一六號、
    四十年台上字第八六號、九十二年台上字第一二八號判例釋
    之至明，並為刑事妥速審判法第六條所明定。
參、檢察官認被告涉有強制猥褻犯嫌，無非以被告坦承案發時地
    在場之自白，證人即告訴人Ａ女之指訴，證人即Ａ女男性友
    人Ｂ男（警卷代號000000000，真實姓名詳卷）之證言，Ａ
    女診斷證明書之記載，為其論據。訊據被告對於九十九年七
    月二日中午十二時許曾至嘉義基督教醫院探望住院中之Ａ女
    ，惟堅詞否認有何犯行，辯稱，其與Ａ女原係同居男女朋友
    關係，探望當時Ａ女自睡夢中醒來，其應Ａ女所求扶起病榻
    中之Ａ女，並未接觸到隱私部位，實情係Ａ女事後另與Ｂ男
    交往，二人共謀編織本件不實情節，恐嚇被告交付二十二萬
    元現金等語。
肆、經查：
一、程序部分：按「被告以外之人於審判外之言詞或書面陳述，
    除法律有規定者外，不得作為證據。」；「被告以外之人於
    審判外之陳述，雖不符前四條之規定，而經當事人於審判程
    序同意作為證據，法院審酌該言詞陳述或書面陳述作成時之
    情況，認為適當者，亦得為證據。當事人、代理人或辯護人
    於法院調查證據時，知有第一百五十九條第一項不得為證據
    之情形，而未於言詞辯論終結前聲明異議者，視為有前項之
    同意。」刑事訴訟法第一百五十九條第一項、第一百五十九
    條之之五均有明文。本件被告及檢察官未於言詞辯論終結前
    對於卷附之警詢調查筆錄、偵查訊問筆錄、指認紀錄表、真
    實姓名對照表、診斷證明書、病歷、醫院函文等傳聞證據有
    所異議。雖被告於本院審理時否認犯行，惟本院審酌，被告
    對於上開傳聞證據之證據適格並無爭執，僅爭執證明力，且
    證人Ａ女、Ｂ男（即Ａ女之男姓友人，姓名詳卷）、高東平
    均到庭接受當事人雙方交互詰問，其餘診斷證明書、病歷、
    函文等為從事業務之人業務上製作之紀錄或證明文書，亦查
    無顯不可信之情況等情，認採納上開傳聞證據，無礙被告及
    檢察官程序上之彈劾詰問權利，該等傳聞證據合於刑事訴訟
    法第一百五十九條之五規定，具備證據能力。
二、證人即告訴人Ａ女固於九十九年七月三十日警詢、偵查及審
    理時，指訴被告曾於九十九年七月二日中午十二時左右至嘉
    義基督教醫院探望適時因癲癇症發作而住院中之Ａ女，並利
    用Ａ女手吊點滴之機會，伸手進入衣服內搓揉乳房，此外：
  (一)、就其與被告之關係，復稱：「我並未與陳弘昌交往，我因
      癲癇症長期需服藥，醫生交待儘量不能開車，所以若身體
      不太舒服之時，便要朋友載我，我便打電話請陳弘昌載我
      ．．我與陳弘昌是有認識之普通朋友關係，我並無與陳弘
      昌交往。」等語（警卷第十頁調查筆錄）；「（問：與陳
      弘昌何關係？）是朋友關係。」等語（偵查卷第八頁訊問
      筆錄）；「住那裡沒有，他有時候會去沒錯，他當時是幫
      我開車的司機。」等語（本院卷第四十六頁審判筆錄），
      自始堅稱二人僅為泛泛之交。
  (二)、就有無其他證人目擊，則稱：「陳弘昌．．伸手入我衣服
      內搓我乳房，我用力撥開他的手並罵他，後來有朋友來醫
      院探我的病他才離開。」等語（警卷第十一頁調查筆錄）
      ；「問：（請問妳遭侵害時，有無其他人在場？）都沒有
      。」等語（警卷第十三頁調查筆錄）；「陳弘昌手伸進我
      衣服裏摸我乳房，我用手撥開，他就停止了，因為我聽到
      我朋友在看我的聲音，等朋友來了，陳弘昌就離開。」等
      語（偵查卷第九頁訊問筆錄）；「伸進去就直接摸右邊，
      有按一下，我用左手撥開他。（問：你撥開後，被告有無
      再摸？）沒有，後來Ｂ男就進來看我。」等語（本院卷第
      四十九頁至第五十頁審判筆錄），堅稱以手撥開被告，被
      告即停止猥褻，尚無他人目擊此情。
  (三)、就遭到被告猥褻後反應，復稱：「我因受這次的恥辱氣憤
      難消，隔日（九十九年七月三日）便送進加護病房。」等
      語（警卷第十一頁調查筆錄）；「陳弘昌對我性侵及猥褻
      造成我身心傷害．．我因事後很傷心便割腕自殺．．我覺
      得很受辱，想起來就很不想活。」等語（警卷第十三頁至
      第十四頁調查筆錄）；「我有大聲喊出來，我跟他說『幹
      你娘，你這個臭機歪，你這個畜牲』。」等語（本院卷第
      五十頁審判筆錄）；「一位護士過來，她以為發生什麼事
      情，她是要去別的病房，聽到我大聲罵人，就進來看，問
      我發生什麼事情。」等語（本院卷第五十一頁審判筆錄）
      ，堅稱遭到被告出手猥褻後，當場反應激烈，護士聽聞即
      入內察看，事後產生自殺傾向，因而住進加護病房。
  (四)、就事後與被告談判，另稱：「陳弘昌對我侵犯後於九十九
      年七月二十六日約我談判，我因不敢去，便邀朋友Ｂ男和
      我去，Ｂ男有親自聽到陳弘昌承認對我性侵及搓我乳房之
      事。」等語（警卷第十三頁調查筆錄）；「（問：後來妳
      怎麼去警局製作筆錄提出告訴？）因為他還叫一個叫火雞
      還是什麼，還有他們那裡的里幹事，他們約我去嘉義市○
      ○街一五五之一號，威脅我談判。（問：他約你去談判什
      麼事情？）就是說性侵的部分。」等語（本院卷第五十二
      頁審判筆錄）；「（問：妳有無拿到被告開的本票？）我
      有。七月三十、八月三十，拿到二張，二張共三十八萬．
      ．二張都開一樣的金額。（問：開這個本票給誰？）我。
      （問：妳拿本票來聲請強制執行？）有。（問：開本票給
      妳做何用？）因為他酒駕，撞到一個殘障人士，對方開小
      型車，那時候他有打電話給我，我有過去現場看，後來他
      說要修理、賠償，不敢給他家人知道，所以先開口跟我說
      ，我當初叫他報警處理，他不敢，所以他本票要跟我借錢
      ，我借他三十八萬，我說要分二個月給我，因為我要養小
      孩。（問：何時開本票給你？）去年七月十五日，那時我
      出院了。」等語（本院卷第五十三頁至第五十四頁審判筆
      錄），堅稱事後應被告要求始見面談判，被告猥褻後曾簽
      發兩張本票，但與猥褻全然無關。
三、證人Ａ女指訴之憑信與否，經查：
  (一)、被告與Ａ女曾於九十九年三月至五月間，在Ａ女位在嘉義
      縣民雄鄉金興村租屋處（住址詳卷）同居，被告曾為Ａ女
      給付房租，載送Ａ女之女兒上下學，二人曾有親密匪淺之
      關係，此觀證人即Ａ女租屋處房東高ＯＯ於審理時所證：
      「他（即被告）代替Ａ女繳了二個月的房租．．他（即被
      告）有時候幫Ａ女載女兒回去，Ａ女有時候跟他一起回來
      。（問：被告晚上有無住在那裡？）有，多數有回來。」
      等語（本院卷第三十一頁審判筆錄），至為明確。證人Ａ
      女曾與被告同居，被告又提供金錢支應租金，且載送其女
      兒，證人Ａ女對此絕口不提，顯未誠實以對，得見其不無
      刻意隱暪及規避事實之意圖。
  (二)、證人Ａ女證稱，被告伸手猥褻，經其喝止，立刻停止，其
      間並無他人目擊。但證人Ｂ男卻於偵查中陳稱：「我去嘉
      基神經科病房．．我去時剛好陳弘昌也在，我本來不認識
      陳弘昌，是Ａ女事後告訴我的，我進病房時，Ａ女用三字
      經在罵陳弘昌，說他是畜牲，陳弘昌身體坐在床緣，陳弘
      昌與Ａ女是面對面的，有一隻手放在Ａ女的胸部，陳弘昌
      看到我來，陳弘昌立刻把手收回來，轉身就走了。」等語
      （偵查卷第十八頁訊問筆錄）；審理時則稱：「我看到被
      告在那裡，貼在Ａ女身上，手在Ａ女胸部那裡，但是不知
      道有無伸入，Ａ女就在那裡罵．．我一瞬間，看到被告手
      放在Ａ女胸部，但是不知道有無伸入。」等語（本院卷第
      三十八頁至第三十九頁審判筆錄），堅稱被告手放Ａ女胸
      部，因見到Ｂ男前來，始予收回。比對證人Ａ女與Ｂ男之
      詞，證人Ａ女陳稱並無他人目擊襲胸，證人Ｂ男證稱看見
      被告手放Ａ女胸部；證人Ａ女陳稱被告經其喝止即停止襲
      胸，證人Ｂ男證稱被告係見到Ｂ男前來方停止接觸胸部，
      證人Ａ女及Ｂ男案發關鍵情節，顯有扞格出入。
  (三)、證人Ａ女固稱其遭被告猥褻後，立即大聲斥責被告，護士
      因而前來詢問，事後氣憤難耐，吞食安眠藥自殺，導致病
      情加重，住入加護病房。證人Ｂ男亦稱：「後來因為外面
      護士有聽到Ａ女在罵『幹你娘、畜牲』，護士就進來問Ａ
      女發生何事。」等語（偵查卷第十八頁訊問筆錄）；「後
      來護士就來了，來了二、三個護士，護士問說發生什麼事
      情，Ａ女一直罵．．她說幹你娘，你這個畜牲，你這樣糟
      蹋我．．。」等語（本院卷第三十九頁至第四十頁審判筆
      錄）。依證人Ａ女與Ｂ男之陳述，Ａ女遭到被告猥褻後，
      除當場以三字經大聲斥責被告引來護士關心外，事後更憤
      而自盡，準此，Ａ女事後反應自屬相當激烈。Ａ女當時乃
      因癲癇痼疾在醫院神經內科住院當中，此種情緒及行為上
      之嚴重反應，又已危及Ａ女生命，身為病患之Ａ女或病患
      友人之Ｂ男理應誠實告知醫護人員，使Ａ女得到良好且正
      確照護。然本院向嘉義基督教醫院調取Ａ女自一百年六月
      二十八日至七月七日住院所有病歷及護理紀錄（嘉義基督
      教醫院一百年七月十九日嘉基醫字第一○○○七○○一六
      六號函檢送，函文見本院卷第九頁，病歷及護理紀錄外放
      證物袋內），細繹Ａ女全部病歷及護理紀錄，竟然無一隻
      字片語提及遭到他人猥褻、大聲斥責訪客或情緒激烈波動
      等情節，所稱引發護士前來云云，更乏蛛絲馬跡可循。除
      此之外，病歷及護理紀錄更有：九十九年七月二日上午七
      時許，Ａ女癲癇發作跌落地上、意識不清，醫院聯絡家人
      前來探視及陪伴（病歷及護理紀錄第一百三十八頁）；九
      十九年七月二日晚上七時二十分許，Ａ女自稱「要帶女兒
      返家洗澡」，服用安眠藥二顆，不假外出（病歷及護理紀
      錄第四十頁、第一百三十九頁）；九十九年七月二日晚上
      九時許，Ａ女返回病房，同日晚上十一時十分，Ａ女「人
      顯晃神，剛因跟家人有口角，口服三百八十顆安眠藥。」
      ，建議轉加護病房（病歷及護理紀錄第一百三十九頁）；
      九十九年七月三日上午九時四十二分許經會診後，Ａ女「
      平時有服用安眠藥的習慣，此次因不假外出與家人發生衝
      突後，自訴服用八十幾顆安眠藥。」（病歷及護理紀錄第
      五十四頁）；九十九年七月七日凌晨一時三十分許，未返
      回病房，同日凌晨二時四十分許，急診來電告知，Ａ女由
      救護車送入，Ａ女自稱原本在八樓，接到朋友來電說，乾
      哥哥與人吵架，過去勸架，故不假外出，出去約十分鐘左
      右就被打了，雙方都有喝酒，被乾哥哥抓頭髮去撞櫃子。
      」（病歷及護理紀錄第一百四十八頁）等有關Ａ女住院其
      間活動之記載。則Ａ女於案發上午癲癇發作，醫院尚且通
      知家人前來，足見其病情早已加劇；Ａ女係與家人爭吵及
      衝突而服用過量藥物，繼而住入加護病房觀察，似與猥褻
      無涉；Ａ女屢次不假外出，無論攜女返家洗澡，或與家人
      發生衝突，甚或勸架遭到毆打，均與遭到性侵心境低落而
      執意尋短，要屬有間。
  (四)、至於事後與被告談判乙節，Ａ女固稱係應被告主動要求，
      然爾，Ａ女遲至七月三十日始至警局製作筆錄（警卷第八
      頁調查筆錄），果Ａ女所述被告不法侵害情節為真，Ａ女
      未表追究意思在先，此際未有遭到訴追風險之被告應無於
      七月二十六日主動尋求息事之理。另外，依Ａ女所述，被
      告曾於七月中旬簽發二紙面額共三十八萬本票與Ａ女收執
      ，原因為Ａ女先前曾經貸與被告款項，作為被告酒駕與他
      人發生車禍賠償之用，果其所述屬實，Ａ女於七月二日遭
      到侵害，導致尋短自盡，住進加護病房，被告事後更糾眾
      要脅，Ａ女經歷氣憤難耐、病情惡化、自殺尋短、要脅紛
      爭等波折，其與被告當有難以化解之仇恨怨懟始是，被告
      竟心甘情願簽發本票處理先前債務，Ａ女竟置日前性侵糾
      紛而不顧，所述實悖於情理。
四、又被告辯稱，前往探病時，Ａ女請其以手攙扶腋下，並無接
    觸Ａ女隱私部位；事後受到Ａ女與Ｂ男以莫須有之性侵相脅
    恐嚇下，交付Ｂ男二十二萬元現金云云。經查，被告所述攙
    扶Ａ女情節，為證人Ａ女所嚴詞否認，被告且無法舉出任何
    證據以實其說，是否屬實，即成疑問，但被告所述縱然為真
    ，攙扶腋下與伸手襲胸，其間差異甚大，且無其他證據得以
    補強襲胸說法，自難獨以攙扶之自白率爾推出襲胸之結論。
    再查，被告所稱恐嚇付款過程，不獨為證人Ａ女與Ｂ男到庭
    所堅詞否認，尤有進者，被告對於Ａ女與Ｂ男之恐嚇行為、
    被告交付尚非小額之金錢與Ｂ男、被告所交付金錢之來源等
    等，無一得以提出證據供本院稽考。本院質諸被告所交付款
    項之來源，被告於準備程序時先稱，係向親戚蔡家豐所借，
    未立借據（本院卷第十三頁準備程序筆錄）；審理時改稱，
    係標會所得，原本置放車上（本院卷第六十七頁審判筆錄）
    ；經追問標會內容，其無法回答之下，改口「賣土地分得」
    餘款（本院卷第六十八頁審判筆錄），被告支吾反覆，顛三
    倒四，所言恐嚇云云，自難採信。被告上開辯解，毫無任何
    立論或推論之基礎，無從證明為真，然則，被告本無自證無
    罪義務，其辯解縱不可採，但犯罪事實仍待積極證據明之。
伍、綜上所陳，本件證人即告訴人Ａ女指訴被告涉犯強制猥褻罪
    嫌，固指出具體之時間、地點及情節，然證人Ａ女就其與被
    告曾經交往同居已有所隱暪，足以影響證人之憑信性；雖證
    人Ｂ男或曾證稱目擊被告於案發時地將手置在Ａ女胸部上，
    但此節卻與證人Ａ女所稱被告一遭喝止旋即停止，未有他人
    目擊等詞，有所出入矛盾；證人Ａ女於案發後確曾住入加護
    病房，惟其痼疾本有加劇發作之勢，病歷及護理紀錄上所註
    記原因，均係與家人爭吵衝突，無一與被告或性侵有關；證
    人Ａ女及Ｂ男堅稱護士聽聞Ａ女大聲斥責即進入病房處理詢
    問，病歷及護理紀錄卻乏隻字片語得以佐證；證人Ａ女另稱
    事後應被告要求而與被告談判，Ａ女尚未展開追究，被告顯
    無主動求和之舉；證人Ａ女堅稱事後收受被告為清償他筆借
    款而簽發之本票二紙，Ａ女既遭被告侵害而頓生厭世之念，
    豈有置日前性侵不理，反倒汲汲於借款索討在先。凡此種種
    ，均得動搖告訴人Ａ女所言之憑信性，使一般人對於客觀上
    是否存有指訴情節產生合理懷疑，無從形成被告犯罪之確信
    。除此之外，被告辯解固然前後矛盾及悖於常理，不可採信
    ，然則，被告並無自證無罪之義務，其辯解縱無可採，查無
    積極證據得以證明被告犯罪，仍應為被告有利之認定。本件
    經審理調查後，查無積極證據得以證明被告如起訴意旨所指
    之犯罪或者涉有其他犯行，自不能單憑告訴人片面之指訴，
    遽為不利被告之認定。本件不能證明被告犯罪，應為被告無
    罪之諭知，以免冤抑。
據上論斷，依刑事訴訟法第三百零一條第一項，判決如主文。
本案經檢察官侯德人到庭執行職務。
中    華    民    國   100    年    8     月    24    日
              刑事第一庭審判長  法  官  許進國
                                法  官  張志偉
                                法  官  張道周
以上正本證明與原本無異。
如不服本判決應於收受判決後10日內向本院提出上訴書狀，並應
敘述具體理由；其未敘述上訴理由者，應於上訴期間屆滿後20日
內向本院補提理由書（均須按他造當事人之人數附繕本）「切勿
逕送上級法院」。告訴人或被害人如對於本判決不服者，應具備
理由請求檢察官上訴，其上訴期間之計算係以檢察官收受判決正
本之日期為準。
中    華    民    國   100    年    8     月    24    日
                                書記官  張菀純